【裁判字號】    98,交訴,4
【裁判日期】    990115
【裁判案由】    過失致死等
【裁判全文】
臺灣澎湖地方法院刑事判決               98年度交訴字第4號
公  訴  人  台灣澎湖地方法院檢察署檢察官
被      告  甲○○
選任辯護人  馬陳棠  律師
上列被告因過失致死等案件，經檢察官提起公訴（98年度偵字第
317、345號），本院判決如下：
    主  文
甲○○服用酒類，不能安全駕駛動力交通工具而駕駛，處有期徒
刑參月。又因過失致人於死，處有期徒刑拾月。應執行有期徒刑
壹年，緩刑參年。
    事  實
一、甲○○明知飲酒或相類之物過量，將不能安全操控動力交通
    工具，易生公共危險，竟於民國98年5月1日晚間，在澎湖縣
    馬公市「富國飯店」，飲用威士忌酒一杯後，明知已達不能
    安全駕駛動力交通工具之程度，仍駕駛車號為E6-6078號自
    小客車，沿澎湖縣第204號道路東向西行進；嗣於同日23時
    25 分許，甲○○行經第204號道路與第205號道路交岔路口
    與左轉進入第205號道路時，本應注意轉彎車應讓直行車先
    行，而依當時情形，又無不能注意之情形，竟因酒後無法安
    全操控車輛且疏於注意，貿然左轉；適張繼耀騎乘車牌號碼
    3JQ-571號重型機車（後座附載張繼臻），亦沿第204號道路
    西向東方向騎乘至前開地點，亦本應注意車輛駕駛人，行經
    閃光黃燈岔路口時，應減速並隨時注意車前狀況，並隨時採
    取必要之安全措施，而當時又無不能注意之情形，張繼耀竟
    疏未減速即貿然前行；以致兩車互相撞擊，張繼耀、張繼臻
    因而人、車倒地，張繼臻因此受有頭部外傷、腦挫傷等傷害
    ，經送醫急救後仍宣告不治死亡。經警據報前往處理，並測
    得甲○○呼氣酒精濃度為每公升0.25毫克（mg/L），且於查
    獲及測試過程中，有呆滯木僵之情事，堪認已不能安全駕駛
    。（張繼耀涉犯過失致死部分，業經國防部南部地方軍事法
    院判處有期徒刑九月、緩刑二年在案）。
二、案經澎湖縣政府警察局馬公分局送請澎湖地方法院檢察署檢
    察官偵查起訴。
    理  由
一、按被告以外之人於審判外之陳述雖不符刑事訴訟法第159條
    之1至之4等條文之規定，而經當事人於審判程序同意作為證
    據，法院審酌該言詞陳述或書面陳述作成時之情況，認為適
    當者，亦得為證據；當事人、代理人或辯護人於法院調查證
    據時，知有刑事訴訟法第159條第1項不得為證據之情形，而
    未於言詞辯論終結前聲明異議者，視為有前項之同意，刑事
    訴訟法第159條之5亦定有明文。本件證人陳瑋琳、另案被告
    張繼耀於警訊中之陳述，其性質雖屬傳聞證據，且並無符合
    刑事訴訟法第159條之1至之4等前四條之情形，然被告於準
    備程序時對上開警訊筆錄之證據能力並無爭執，本院於審理
    時亦予以提示並告以要旨，經檢察官及被告均未表示意見，
    當事人皆未於言詞辯論終結前對該等筆錄內容異議，依上開
    規定，證人陳瑋琳、另案被告張繼耀之證詞，應有證據能力
    。
二、上揭酒後駕車事實，業據被告偵審時自白不諱，被告經測得
    其吐氣所含酒精濃度達每公升0.25毫克（mg/L），亦有澎湖
    縣警察局馬公分局道路交通事故當事人酒精測定紀錄表在卷
    可證（98年5月2日馬警分偵字第0982260519號卷第6頁），
    又按刑法第185條之3係抽象危險犯，非實害犯，行為人客觀
    上已達不能安全駕駛之程度，且主觀上知其飲酒可能造成不
    能安全駕駛結果，竟仍放任自己駕駛，即應認有故意，而該
    當該罪，而所謂「不能安全駕駛之程度」之認定，依目前醫
    學一致見解，吐氣酒精濃度達每公升0.25毫克以上時，將使
    駕駛人產生複雜之技巧障礙、駕駛能力變差之行為表現，肇
    事比率比一般未飲酒時高出二倍。查本件被告呼氣酒精濃度
    含量達每公升0.25毫克，應認被告已達酒醉而不能安全駕駛
    之標準，並參以被告於飲酒後駕車肇事，顯見其對於動力交
    通工具之操控，業因飲酒而受影響，視覺及行為反應能力減
    低，被告當時因服用酒類已不能安全駕駛動力交通工具而駕
    駛，至為灼然。綜上事證，被告自白確與事實相符，要屬無
    疑；本案事證明確，被告酒後駕車公共危險犯行，應堪認定
    。
三、訊據被告甲○○對於上揭時、地酒後駕車肇事致被害人張繼
    臻死亡之事實迭於偵審時坦承不諱（前開警卷第4頁、澎湖
    地方法院檢察署偵字第317號第8頁、本院卷第15、16頁），
    核與證人陳瑋琳、另案被告張繼耀所述情節相符，並有道路
    交通事故現場圖（98年5月12日馬警分偵字第0982260571號
    卷第38、39頁）、道路交通事故調查報告表（一）（二）各
    一份（同上警卷第40、41頁），現場及被害照片35幀（同上
    警卷第44至61頁）在卷可資佐證；且被害人張繼臻確係因
    本件車禍致出血性休克併多重器官衰竭及胸部創傷、肋骨骨
    折、血氣胸、頭部外傷併腦挫傷性出血、左脛骨開放性骨折
    等傷害，於98年5月2日5時15分不治死亡等情，業經臺灣高
    雄地方法院檢察署檢察官同法醫相驗明確，有相驗屍體證明
    書（高雄地方法院檢察署98年度相字第783號卷第42 頁）在
    卷可憑，足認被告係酒後駕駛致所駕車輛左前車頭與被害人
    所乘機車車頭擦撞，並致被害人傷重死亡等情，均堪認定。
四、按汽車駕駛人飲用酒類後其吐氣所含酒精濃度超過每公升0.
    25毫克以上者，不得駕車；汽車行駛至交岔路口，其行進、
    轉彎，轉彎車應讓直行車先行，道路交通安全規則第114條
    第2款及第102條第1項第7款分別定有明文。查被告已成年，
    為具有正常事理能力之人，對於上開規則自知之甚稔，而依
    肇事當時天候晴、夜間有照明、柏油路面乾燥無缺陷、無障
    礙物、視距良好等情，客觀上並無不能注意之情事，竟疏未
    注意車前狀況，及因酒醉反應遲緩、注意力及控制力降低，
    因而肇事撞及被害人，造成被害人因出血性休克併多重器官
    衰竭及胸部骨折併血氣胸等傷害而死亡，足見被告於本件車
    禍確有違反上述交通安全規則至明；本件事故經先後送請臺
    灣省高屏澎區車輛行車事故鑑定委員會、台灣省車輛行車事
    故覆議鑑定委員會鑑定之結果，亦認定被告飲酒過量駕駛小
    客貨車左轉未讓直行車先行為肇事主因、被害人所乘載之由
    張繼耀駕駛之重機車行經閃光黃燈未減速注意車前狀況，為
    肇事次因，此有該高屏澎委員會98年7月8日高屏澎鑑字第
    0986002068號函及鑑定意見書、台灣省覆議鑑定委員會98年
    11月3日覆議字第0986204066號函在卷可參，足證被告駕車
    行為確有酒後駕車、未注意車前狀況之過失無疑，雖被害人
    之使用人即車輛駕駛人張繼耀對本件車禍之發生亦與有過失
    ，惟上開車禍既係被告前開過失行為所合併肇致，被告即不
    得因此解免其過失責任。又被害人因本件車禍死亡，已如前
    述，被告過失行為與告訴人之死亡結果間，顯具有相當因果
    關係。綜上，本件事證明確，被告過失致死犯行，亦堪認定
    。
五、核被告所為，係犯刑法第185條之三之不能安全駕駛動力交
    通工具罪及第276條第1項之過失致人於死罪。所犯上開二罪
    間，犯意各別，行為互殊，罪名有異，應予分論併罰。被告
    酒醉駕車肇事，並致被害人死亡，為道路交通管理處罰條例
    第86條第1項所列加重事由，本件過失致死罪部分，應依該
    條例規定，加重其刑。爰審酌被告甲○○明知酒精對人之意
    識能力具有不良影響，酒後行車對往來公眾及駕駛人自身皆
    具有高度危險性，竟於飲用酒類致不能安全駕駛動力交通工
    具之狀態下，仍駕車上路，呼氣所含酒精濃度達每公升0.25
    毫克，因其輕忽釀成事故，致被害人因而死亡無可回復之結
    果，導致被害人家屬鉅大之心理痛苦，惟犯後坦承犯行、態
    度良好，且與被害人家屬達成和解，有和解書在卷可佐，及
    被害人之使用人亦與有過失而為肇事次因等一切情狀，各量
    處如主文所示之刑，並定其應執行刑，以資懲儆。又被告前
    未曾受有期徒刑以上刑之宣告，有卷內前科表可查，經此教
    訓，應知警惕，當無再犯之虞，本院認所宣告之刑以暫不執
    行為適當，爰併諭知緩刑3年，以勵自新。
據上論斷，應依刑事訴訟法第284條之1、第299條第1項前段，道
路交通管理處罰條例第86條第1項，刑法第185條之3、第276條第
1項、第51條第5款、第74條第1項第1款，刑法施行法第1條之1，
判決如主文。
本案經檢察官乙○○到庭執行職務。
中    華    民    國    99    年    1     月    15    日
                        刑事庭  法  官  管安露
以上正本證明與原本無異。
如不服本判決應於收受判決後10日內向本院提出上訴書狀，並應
敘述具體理由；其未敘述上訴理由者，應於上訴期間屆滿後20日
內向本院補提理由書(均須按他造當事人之人數附繕本)「切勿逕
送上級法院」。
中    華    民    國    99    年    1    月    15    日
                                書記官  林德盛
附錄本件判決論罪科刑法條：
刑法第185條之3
服用毒品、麻醉藥品、酒類或其他相類之物，不能安全駕駛動力
交通工具而駕駛者，處 1 年以下有期徒刑、拘役或 3 萬元以下
罰金。
刑法第276條第1項：
因過失致人於死者，處 2 年以下有期徒刑、拘役或 2 千元以下
罰金。

司法院資訊處製作；財團法人民間司法改革基金會備份。
